臺北高等行政法院判決
　　　　　　　　　　　　　　　　　　93年度訴字第01423號
　　　　　　　　　　　　　　　.
原　　　告　甲○○
被　　　告　經濟部智慧財產局
代　表　人　蔡練生（局長）
訴訟代理人　乙○○
　　　　　　丙○○
上列當事人間因新型專利申請事件，原告不服經濟部中華民國93
年3月10日經訴字第09306214030號訴願決定，提起行政訴訟，本
院判決如下：
　　主  文
原告之訴駁回。
訴訟費用由原告負擔。
　　事  實
一、事實概要：原告於民國（下同）90年8月22日以「熱能抽出
    型冷凍室」向被告申請新型專利，經被告編為第00000000號
    予以審查，不予專利。原告不服，申請再審查，案經被告於
    92年10月16日以（92）智專3（3）05052字第09221046300號
    專利再審查核駁審定書為應不予專利之處分。原告不服，提
    起訴願，遭決定駁回，遂提起行政訴訟。
二、兩造聲明：
    (一)原告聲明：
      1.訴願決定及原處分均撤銷。
      2.命被告應為准予本件新型專利之處分。
      3.訴訟費用由被告負擔。
    (二)被告聲明：
      如主文所示。
三、兩造之爭點：
    系爭案是否有違核駁審定時專利法第98條第2項進步性之規
    ，不符新型專利之要件？
    (一)原告主張：
      1.原告向被告申請新型專利案「熱能抽出型冷凍室」之案
        號為第00000000號。
      2.本案「熱能抽出型冷凍室」之主要特徵為包含有：內層
        冷凍室、熱能抽出層及外層隔熱包覆，位於中間層之熱
        能抽出層之一端連接真空抽引機以製造真空環境，另端
        連接注水器，當注水器注入水份到熱能抽出層，在真空
        環境下氣化為水蒸氣，吸收熱能由真空抽引機抽出，以
        降低內層冷凍室溫度者。
      3.被告之專利再審查核駁審定理由所引證之日本專利案件
        為日本特許公報之特開平00-000000號及特開平
        00-000000號，其吸熱之部沒有包圍反應釜
        ，冷凍功效不佳，而且其部外圍沒有隔熱包
        覆，無法阻止外部熱量進入反應釜，冷凍功效不良。
      4.本案之熱能抽出層完全包圍內層冷凍室，冷凍功效佳，
        而且又有外層隔熱包覆完全包圍熱能抽出層，冷凍降溫
        功效良好，組隔外部熱能進入內層冷凍室，本案與被告
        核駁引證之日本案件於構造上明顯不同，本案於冷凍降
        溫之功效，有明顯的進步性。又本案採用氣化吸熱物質
        ，符合環保，引證案採用冷流體，有可能傷害環境。
      5.本案所引證之日本專利案，未請求審查，在我國應無效
        用，被告不應引用該案。
　　(二)被告主張：
      1.起訴理由所稱「引證之日本專利‧‧‧冷凍功效不良」
        等語云云，並不正確；查日本專利「特開平00-000000
        」及「特開平00-000000」號專利案所揭示之氣化冷卻
        裝置，由冷卻流體供給管將冷卻流體注入外套部，在外
        套部內氣化吸收熱能，再藉由真空幫浦經由氣體吸引管
        抽出，以降低反應容器內部溫度之冷凍功效，與本案於
        熱能抽出層之一端連接真空抽引機以製造真空環境，另
        端連接注水器，當注水器注入水份到熱能抽出層，在真
        空環境下氣化為水蒸氣，吸收熱能由真空抽引機抽出，
        以降低內層冷凍室溫度之冷凍功效大致相當，至於本案
        以外層隔熱包覆熱能抽出層及以熱能抽出層包圍冷凍室
        ，則係空間構造上之簡易變化，為熟習該項技術者所能
        輕易改變完成，且未能增進功效，不具進步性。
      2.起訴理由復稱「本案與‧‧‧日本案件於構造上明顯不
        同‧‧‧有明顯的進步性」等語云云；查本案以外層隔
        熱包覆熱能抽出層與習用冷凍空調管路外部隔熱包覆之
        構造特徵大致相當，乃構造上之簡易變化，為習知技藝
        之單純運用，非原告之創見，且未能增進功效，不具進
        步性。
      3.綜上所述，被告原處分並無違法，敬請駁回原告之訴。
　　理  由
一、按凡對物品之形狀、構造或裝置之創作或改良，而可供產業
    上利用之新型者，得依法申請取得新型專利，固系爭案核駁
    審定時專利法第97條暨第98條第1項所明定。惟其新型如「
    係運用申請前既有之技術或知識，而為熟習該項技術者所能
    輕易完成且未能增進功效時」，仍不得依法申請取得新型專
    利，復為同法第98條第2項所明定。
二、本件第00000000號「熱能抽出型冷凍室」新型專利申請案，
    主要特徵係於熱能抽出層之一端連接真空抽引機以製造真空
    環境，另端連接注水器，當注水器注入水份到熱能抽出層，
    在真空環境下氣化為水蒸氣，吸收熱能由真空抽引機抽出，
    以降低內層冷凍室溫度者。案經被告審查略以，西元1999年
    8月27日公開之日本特開平第00-000000 、00-000000號專利
    案（以下統稱引證案）所揭示之技術特徵及功效與本案相當
    ；至於本案在內層冷凍室外接入口管件及出口管件，並以外
    層隔熱包覆熱能抽出層及以熱能抽出層包覆冷凍室，則係空
    間構造上之簡易變化，為熟習該項技術者所能輕易改變完成
    ，不具進步性，乃為應不予專利之處分。原告不服，依序提
    起訴願及行政訴訟；兩造之主張各如事實欄所載，其爭點厥
    為本案是否有違核駁審定時專利法第98條第2項進步性之規
    定，不符新型專利之要件？
三、經查，引證案雖未請求審查，但已公開，此由卷附引證案之
    「公開特許公報」已載明公開日，可以得知，自足為核駁本
    案之依據。次查，引證案所揭示之氣化冷卻裝置，由冷卻流
    體供給管將冷卻流體注入外套部，在外套部內氣化吸收熱能
    ，再藉由真空幫浦經由氣體吸引管抽出，以降低反應容器內
    部溫度之技術特徵及功效，與本案於熱能抽出層之一端連接
    真空抽引機以製造真空環境，另端連接注水器，當注水器注
    入水份到熱能抽出層，在真空環境下氣化為水蒸氣，吸收熱
    能由真空抽引機抽出，以降低內層冷凍室溫度之技術特徵及
    功效相當，二者皆為氣化吸熱；至於本案以外層隔熱包覆熱
    能抽出層及以熱能抽出層包覆冷凍室，僅為習用冷凍空調管
    路外部隔熱包覆之構造特徵之簡易變化，而為熟習該項技術
    者所能輕易改變完成，未增進功效，不具進步性。從而，被
    告以本案有違專利法第98條第2項進步性之規定，而為應不
    予專利之處分，洵無違誤，訴願決定予以維持，亦無不合。
    原告仍執前詞，訴請撤銷，並命被告准予本案之專利，均無
    理由，應予駁回。
據上論結，本件原告之訴為無理由，依行政訴訟法第98條第3項
前段，判決如主文。
中　　華　　民　　國　　94　　年　 　6　　月　　1　　 日
                    第四庭審判長法　官  徐  瑞  晃
           　　　  　　　　　　 法　官  蕭  惠  芳
           　　　　  　　　　　 法　官  李  得  灶
上為正本係照原本作成。
如不服本判決，應於送達後20日內向本院提出上訴狀並表明上訴
理由，如於本判決宣示後送達前提起上訴者，應於判決送達後20
日內補提上訴理由書（須按他造人數附繕本）。
中　　華　　民　　國　　94　　年　 　6　　月　　9　　 日
            　　　　  　　　　　書記官  陳  清  容
